【裁判字號】    95,訴,668
【裁判日期】    951020
【裁判案由】    違反毒品危害防制條例
【裁判全文】
臺灣臺南地方法院刑事判決               95年度訴字第668號
公  訴  人  臺灣臺南地方法院檢察署檢察官
被      告  乙○○
                    （現於臺灣臺南看守所羈押中）
上列被告因違反毒品危害防制條例案件，經檢察官提起公訴（95
年度毒偵字第920號），被告於準備程序期日就被訴事實為有罪
陳述，本院聽取當事人之意見後，經合議庭裁定進行簡式審判程
序，並判決如下：
    主  文
乙○○施用第一級毒品，累犯，處有期徒刑拾月。扣案之第一級
毒品海洛因（驗後淨重為零點壹貳公克）沒收銷燬，空包裝袋壹
個沒收。
    事  實
一、乙○○前因違反毒品危害防制條例案件，經臺灣臺南地方法
    院以91年度毒聲字第167號裁定令入戒治處所施以強制戒治
    ，嗣經同院以92年度毒聲字第28號裁定於民國92年1月20日
    停止戒治付保護管束，並於92年5月8日交付保護管束期滿執
    行完畢；復分別因違反毒品危害防制條例案件，經臺灣高等
    法院臺南分院以91年度上訴字第866號判決判處有期徒刑10
    月、以及經臺灣臺南地方法院以91年度易字第967號判決判
    處有期徒刑4月，嗣經臺灣高等法院臺南分院以91年度聲字
    第389號裁定定應執行刑為有期徒刑1年確定，於94年2月5日
    因縮短刑期假釋出監，並於94年2月19日假釋期滿未經撤銷
    而執行完畢。詎其猶未戒除毒癮，於上開強制戒治執行完畢
    並釋放後之5年內，再基於施用第一級毒品之犯意，於95年
    4月4日下午，在真實姓名、年籍不詳，綽號「長腳」之男子
    車上（停放於台南縣望明村附近），以摻入香菸內吸食之方
    式，施用第一級毒品海洛因，嗣於同日晚上10時25分許，在
    臺南縣玉井鄉○○路2號前，為警盤查，而主動交出海洛因1
    包（含袋重為0.3公克，驗後淨重為0.12公克），復經警採
    集其尿液送驗後，結果呈嗎啡陽性反應，始知悉上情。
二、案經臺南縣警察局玉井分局報請台灣台南地方法院檢察署檢
    察官偵查起訴。
    理  由
一、本件被告所犯為死刑、無期徒刑、最輕本刑為三年以上有期
    徒刑以外之罪，亦非屬高等法院管轄之第一審案件，其於準
    備程序進行中，先就被訴事實為有罪之陳述，經法官告知簡
    式審判程序之旨，並聽取公訴檢察官之意見後，依刑事訴訟
    法第273條之1第1項、第273條之2等規定，裁定進行簡式審
    判程序，且不受同法第159條第1項、第161條之2、第161 條
    之3、第163條之1及第164條至第170條所規定證據能力認定
    及調查方式之限制，合先敘明。
二、前開事實，業經被告於本院審理時坦承不諱，而扣案之白色
    粉末1包（含袋重為0.3公克，驗後淨重為0.12公克）經送往
    法務部調查局以化學呈色法以及氣相層析質譜儀分析法檢驗
    之結果，亦確定為海洛因無誤，此有該局95年5月18日調科
    壹字第200006245號鑑定通知書1份附於本院卷可稽，此外，
    被告於95年4月4日為警查獲後所採集之尿液，經送往長榮大
    學毒物研究中心以酵素免疫分析法EIA篩檢及氣相層析質譜
    儀GC／MS檢驗之結果，確呈現嗎啡陽性反應，此有送驗尿液
    年籍對照表、長榮大學毒物研究中心確認報告各1紙附卷可
    稽。按海洛因係由嗎啡經化學合成而製得，經注射進入人體
    後，因代謝而分解又生成嗎啡，因此施打海洛因後，由尿液
    檢驗結果仍為嗎啡反應。是以，被告於審理中自白其係於95
    年4月4日施用1次海洛因，而同日查獲時採尿化驗之結果，
    亦呈現施用海洛因後之代謝物即嗎啡陽性反應，乃屬科學上
    合理之現象，足認被告此部分之任意性自白，核與事證相符
    ，應堪予採信。再查，被告前因違反毒品危害防制條例案件
    ，經本院以91年度毒聲字第167號裁定令入戒治處所施以強
    制戒治，再經本院以92年度毒聲字第28號裁定於92年1月20
    日停止戒治付保護管束，並於92年5月8日交付保護管束期滿
    執行完畢，此有臺灣高等法院被告前案紀錄表1份附卷可按
    ，被告於強治戒治執行完畢釋放後5年內，再犯本件毒品危
    害防制條例第10條第1項之罪，依法應予追訴。故而，本件
    事證明確，被告犯行堪以認定。
三、按海洛因係毒品危害防制條例第2條第2項第1款所明定之第
    一級毒品，禁止非法持有及施用，被告非法施用海洛因，核
    其所為，係犯毒品危害防制條例第10條第1項之施用第一級
    毒品罪。又被告持有第一級毒品海洛因並進而施用，其持有
    之低度行為應為施用之高度行為所吸收，不另論罪。再按行
    為後法律有變更者，適用行為時之法律。但行為後之法律有
    利於行為人者，適用最有利於行為人之法律。修正後刑法第
    2 條第1項定有明文。查本件被告行為後，刑法第47條累犯
    之規定，業於94年2月2日修正公布，並於95年7月1日施行，
    然查被告前因施用毒品案件，分別經臺灣高等法院臺南分院
    以91年度上訴字第866號判決判處有期徒刑10月，以及臺灣
    臺南地方法院以91年度易字第967號判決判處有期徒刑4月，
    嗣經臺灣高等法院臺南分院以91年度聲字第389號裁定應執
    行刑為有期徒刑1年確定，於94年2月5日因縮短刑期假釋出
    監，並於94年2月19日假釋期滿未經撤銷而執行完畢，此有
    臺灣高等法院被告前案紀錄表1份附卷足憑，故被告於受有
    期徒刑執行完畢後，5年以內故意再犯本件有期徒刑以上之
    罪，無論依修正施行前刑法第47條或依修正施行後刑法第47
    條第1項規定，均構成累犯，對被告而言尚無有利或不利之
    情形，自不生新舊法比較之問題，爰逕依修正施行前刑法第
    47條之規定，論以累犯，並加重其刑。茲審酌被告前曾因施
    用毒品經送強制戒治等處分執行完畢後，猶不思戒絕毒癮、
    革除惡習，顯未能深切悔改並記取教訓，惟念及被告犯後坦
    承犯行，態度尚佳等一切情狀，爰量處如主文所示之刑，以
    資懲戒。
四、按查獲之毒品，不問屬於犯人與否，應沒收銷燬之，此毒品
    危害防制條例第18條第1項前段定有明文。經查，扣案之白
    色粉末1包（含袋重0.3公克，驗後淨重0.12公克）經送往法
    務部調查局檢驗之結果，既確定為海洛因無誤，爰依前揭法
    條之規定，宣告沒收併銷燬之。末按沒收為從刑之一種，且
    與主刑有從屬關係，依從刑附屬於主刑原則，不得就新舊法
    予以割裂適用（最高法院90年度台上字第1731號判決要旨參
    照）。再查，刑法修正後，第38條第1項第2款之文字並無修
    正，同條第3項之規定亦僅係將「犯人」修正為「犯罪行為
    人」，此文字之變動並未涉及實質刑罰內容之變更，故無有
    利或不利被告之情形，自不生新舊法比較之問題，先此敘明
    。故本件扣案之盛裝前揭毒品之外包裝袋1個（與前揭送驗
    之毒品尚未達黏結而不可析離之程度），為被告所有，經被
    告自承在卷，並為被告施用毒品所用之物，爰依刑法第38條
    第1項第2款之規定宣告沒收。
五、據上論斷，應依刑事訴訟法第273條之1第1項、第299條第1
    項前段，毒品危害防制條例第10條第1項、第18條第1項前段
    ，刑法第11條前段、第2條第1項前段、第38條第1項第2款、
    修正施行前刑法第47條，判決如主文。
本案經檢察官甲○○到庭執行職務。
中    華    民    國    95    年    10    月    20    日
                        刑事第十庭  法  官  林臻嫺
以上正本證明與原本無異。
如不服本判決，應於送達後10日內，向本院提出上訴狀。
                                    書記官  許悉愛
中    華    民    國    95    年    10    月    20    日
附錄本案論罪科刑法條全文：
毒品危害防制條例第10條第1項：
施用第一級毒品者，處 6 月以上 5 年以下有期徒刑。


司法院資訊處製作；財團法人民間司法改革基金會備份。
